【裁判字號】    91,訴緝,158
【裁判日期】    920113
【裁判案由】    廢棄物清理法等
【裁判全文】
臺灣板橋地方法院刑事判決                        九十一年度訴緝字第一五八號
    公  訴  人  臺灣板橋地方法院檢察署檢察官
    被      告  甲○○
右列被告因違反廢棄物清理法等案件，經檢察官提起公訴（九十年度偵字第一○五九
六、一五一○二、一五三二二、一五六八七、一六二二七、一六三三三、一七一七四
、一七七五四號），本院判決如左：
    主  文
甲○○未依廢棄物清理法規定領有廢棄物清除、處理許可文件，從事廢棄物清除、處
理，處有期徒刑壹年貳月。
    事  實
一、甲○○明知未領有任何廢棄物清除處理許可文件，而於附表所述時間【詳如附表
    參編號：八○、八一、三○二】，駕駛其所有之營業大貨車【車號：ＡＪ－三一
    七號】至臺灣玻璃股份有限公司桃園廠【下稱臺玻公司桃園廠】裝載玻璃纖維事
    業廢棄物後，運至臺北縣鶯歌鎮三鶯橋下附近之地點任意傾倒後，隨即驅車離去
    。
二、全案經臺北縣政府政風室函送、法務部調查局北部地區機動工作組移送暨臺灣板
    橋地方法院檢察署檢察官自動檢舉偵查起訴。
    理  由
一、訊據被告甲○○坦承右揭犯行不諱，核與同案被告等【廖文輝、魏進雄、黃萬寶
    、廖文來、廖信榮、陳榮財、陳吳端、黃穎、陳天來、黃明福、官漢、盧振豐
    、練威宏、林文章、陳萬春、林維恭、張智鈞、江荷政、陳重瑋、邱創城、林宗
    喜、譚永源、陳錫明、王永豐、何正英、劉永桂、施建仲、邱俊德、陳金杉、蕭
    富文、陳纘平、邱文偉、李勇男、陳鴻霖、江明桂（即江東桂）、黃金龍、莊明
    煌】所為供述整體運送廢棄物種類、方式等過程均屬相符。
二、被告犯罪證據：
    (一)、臺玻公司桃園廠地磅單一冊、臺玻公司與宏保公司之契約書一份、詹雅涵與
        黃萬寶之委託清運合約書一份。
    (二)、臺玻公司桃園廠堆置事業廢棄物現場及取樣照片。
    (三)、行政院環境保護署環境檢驗所九十年十月十七日（九十）環檢一字第三一九
        九號函檢送之檢驗報告書。
三、綜上所述，被告甲○○所為自白，核與事實相符，應堪採信，本案事證明確，被
    告犯行，足以認定。
四、關於法律適用：
(一)、按廢棄物清理法已於九十年十月二十四日修正公布施行，依修正前及修正後之廢
    棄物清理法第二條第一項第二款第二目規定，由事業所產生有害事業廢棄物以外
    之廢棄物，為一般事業廢棄物。本案被告甲○○所為收集、清運、處理之物，係
    事業產生之廢玻璃絲，屬事業廢棄物。是本法所稱廢棄物，分左列二種：一、一
    般廢棄物：垃圾、糞尿、動物屍體或其他非事業機構所產生足以污染環境之固體
    或液體廢棄物；二、事業廢棄物：(一)有害事業廢棄物：由事業機構所產生具有毒
    性、危險性，其濃度或數量足以影響人體健康或污染環境之廢棄物。(二)一般事業
    廢棄物：由事業機構所產生有害事業廢棄物以外之廢棄物；從事廢棄物清除、處
    理業務者，應向直轄市、縣（市）主管機關或中央主管機關委託之機關申請核發
    公民營廢棄物清除處理機構許可文件後，始得受託清除、處理廢棄物業務，廢棄
    物清理法第二條第一項、第四十一條第一項定有明文。
(二)、修正後廢棄物清理法第四十六條第一項第四款（修正前原條文為廢棄物清理法第
    二十二條第二項第四款）所規定之犯罪構成要件行為，計有「貯存」、「清除」
    及「處理」三者，其中所謂「貯存」，指一般廢棄物或事業廢棄物於清除、處理
    前，放置於特定地點或貯存容器、設施內之行為，「清除」則指一般廢棄物或事
    業廢棄物之收集、運輸行為，至「處理」則包含(1)中間處理：指一般廢棄物或事
    業廢棄物在最終處置前，以物理、化學、生物、熱處理、堆肥或其他處理方法，
    改變其物理、化學、生物特性或成分，達成分離、減積、去毒、固化或安定之行
    為。(2)最終處置：指將一般廢棄物或事業廢棄物以安定掩埋、衛生掩埋或封閉掩
    埋之行為。(3)再利用：一般廢棄物或事業廢棄物做為原料、材料、燃料、填土或
    其他經中央主管機關及目的事業主管機關認定之用途行為，此有環保署發布之「
    一般廢棄物貯存清除處理方法及設施標準」及「事業廢棄物貯存清除處理方法及
    設施標準」可循。本案被告有如上述之清除、處理之行為，是屬廢棄物清理法第
    四十六條第一項第四款規定之「清除」、「處理」，已無疑義。
(三)、是被告甲○○明知未依廢棄物清理法規定領有廢棄物處理許可文件，不得從事廢
    棄物清除、處理業務，竟違反之而從事廢棄物清除、處理業務，又被告就上開事
    實欄所述之同一事實雖同時含有從事廢棄物清除、處理之行為，但該等行為均係
    從事廢棄物處理之階段行為，縱令規定各別，仍不失為事實同一。如上被告行為
    後，廢棄物清理法已於九十年十月二十四日修正公布施行，同年月二十六日生效
    ，玆比較修正前廢棄物清理法第二十二條第二項第四款、第四項及修正後廢棄物
    清理法第四十六條第一項第四款規定，二者刑度完全相同，修正後之廢棄物清理
    法僅將罰金部分由原（舊法）「得併科一百萬元以下罰金」改為「得併科新臺幣
    三百萬元以下罰金」，依刑法第二條第一項前段之規定，應適用裁判時之新法。
(四)、因據上述，被告甲○○所為，核係犯廢棄物清理法第四十六條第一項第四款未領
    有廢棄物清除、處理許可證或核備文件，從事廢棄物清除、處理之罪。又上開廢
    棄物清理法之罪，係以從事廢棄物處理業務為其要件，其罪質於法律本質上，本
    具有反覆實施同一行為之特性，故被告等有多次之清除處理之行為，均應包括於
    一個從事廢棄物清除、處理業務行為之概念中，僅應成立一罪，應無刑法第五十
    六條連續犯規定之適用，公訴意旨認係連續犯一節，容或誤會。至被告甲○○未
    領有廢棄物清除、處理之許可文件，於各該貨運行業中，因獲悉有載運廢棄物之
    機會時，始逕自前往載運、傾倒，應認為僅係本於自己犯罪之意思而為，難認為
    有與其他被告等為犯意之聯絡，非得以共同正犯論擬，併此說明。
五、關於科刑審酌：
    爰審酌被告之素行，犯罪動機、目的、於桃園地區發生舉眾均悉之重大垃圾風暴
    事件，趁垃圾、廢棄物等無處傾卸之機會，明知未依廢棄物清理法規定領有廢棄
    物處理許可文件，不得從事廢棄物處理業務，竟違反而從事廢棄物清除、處理業
    務，清運數量，所生危害，及犯罪後態度等一切情狀，量處如主文所示之刑。
六、另被告臺灣玻璃工業股份有限公司、齊華科技股份有限公司、吳榮煌、瑞騰交通
    股份有限公司、東光運輸股份有限公司、東昌交通股份有限公司、林元吉、宏保
    環保工程顧問有限公司、廖進貴、廖信榮、廖文輝、魏進雄、黃萬寶、廖文來、
    陳榮財、陳吳端、黃穎、陳天來、黃明福、官漢、盧振豐、練威宏、林文章、
    陳萬春、林維恭、張智鈞、江荷政、陳重瑋、邱創城、林宗喜、譚永源、陳錫明
    王永豐、何正英、劉永桂、施建仲、邱俊德、陳金杉、蕭富文、陳纘平、邱文偉
    李勇男、陳鴻霖、江明桂（即江東桂）、黃金龍、莊明煌、殷清萬等均已於九十
    一年十一月二十五日以九十年度訴字第一七九四號審結在案；又被告謝金清、葉
    豐吉、游象煙、劉朝煌均俟到案後，另行審結。
據上論斷，應依刑事訴訟法第二百九十九條第一項前段，中華民國九十年十月二十四
日修正之廢棄物清理法第四十六條第一項第四款，刑法第十一條前段、第二條第一項
前段，判決如主文。
本案經檢察官楊仲農到庭執行職務。
中      華      民      國    九  十  二    年    元    月    十  三    日
                                    臺灣板橋地方法院刑事第六庭
                                            法  官  黎錦福
右正本證明與原本無異。
如不服本判決，應於判決送達後十日內向本院提出上訴書狀。
                                            書記官  戴尚榮
中      華      民      國    九  十  二    年    元    月  二  十  三  日
附表：
壹、齊華公司→林元吉部分【見原本院九十年度訴字第一七九四號判決，略】
貳、齊華公司→新宜鑫公司部分：【此部份與原起訴部分無關，略】
參、臺灣玻璃公司→下福村暨苗栗三義、樹林等地
編號   日 期  出 入 時 間      司   機      車      號     重量kg
一～七九【略】
八○   89.01.24; 18.33:19.17   謝輕鬆        aj-000        00000
00   --------- 00.54:21.00   ------        ------        00000
000 00.01.24; 16.19         張志燁        aj-000        00000
                            【三車次均為甲○○，傾倒在鶯歌鎮三鶯橋下附近】
                             合計：61330kgs
【以上八二～三○一以及三○三～四五九各略，均詳見本院九十年度訴字第一七九四
號判決附表】
附錄本案論罪科刑法條全文：
廢棄物清理法第四十六條
有下列情形之一者，處一年以上五年以下有期徒刑，得併科新臺幣三百萬元以下罰金
：
一  任意棄置有害事業廢棄物。
二  事務負責人或相關人員未依本法規定之方式貯存、清除、處理或再利用廢棄物，
    致污染環境。
三  未經主管機關許可，提供土地回填、堆置廢棄物。
四  未依第四十一條第一項規定領有廢棄物清除、處理許可文件，從事廢棄物貯存、
    清除、處理，或未依廢棄物清除、處理許可文件內容貯存、清除、處理廢棄物。
五  執行機關之人員委託為取得許可文件之業者，清除、處理一般廢棄物者，或明知
    受託人非法清除、處理而仍委託。
六  公民營廢棄物處理機關負責人或相關人員、或執行機關之人員未處理廢棄物，開
    具虛偽證明。
無許可文件，以經營廢棄物清除、處理為常業者，處三年以上十年以下有期徒刑，得
併科新臺幣九百萬元以下罰金。


司法院資訊處製作；財團法人民間司法改革基金會備份。
